【裁判字號】    95,訴,658
【裁判日期】    951115
【裁判案由】    妨害自由等
【裁判全文】
臺灣臺南地方法院刑事判決               95年度訴字第658號
公  訴  人  臺灣臺南地方法院檢察署檢察官
被      告  己○○
            丙○○
            辛○○
            戊○○
前列四人共同
選任辯護人  徐建光律師
上列被告等因妨害自由案件，經檢察官提起公訴（九十五年度偵
字第五二八號），被告於本院準備程序時，為有罪之陳述，經本
院裁定由受命法官獨任以簡式審判程序審理，並判決如下：
    主  文
己○○、丙○○、辛○○、戊○○共同以強暴剝奪人之行動自由
，各處拘役伍拾日，如易科罰金，皆以銀元參佰元即新台幣玖佰
元折算壹日。均緩刑貳年。
    事  實
一、緣戊○○之友人劉繼堂（另由檢察官偵查辦理）曾於民國九
    十四年一月間，借款新台幣（下同）一百五十萬元予甲○○
    ，並由甲○○提供其所有坐落於台南市○區○○路二九八號
    之房屋作為擔保。嗣劉繼堂發現上開房屋已遭法院查封拍賣
    後，甲○○仍無法償還上開借款債務，遂心生不滿，而於九
    十四年十二月十九日十四時許，糾集戊○○及其友人己○○
    、丙○○、辛○○及一名真實姓名年籍不詳之成年男子等五
    人，共同基於妨害自由及恐嚇之犯意聯絡，同至甲○○提供
    之前揭房屋，趁甲○○與其友人丁○○、乙○○夫婦在該處
    洽談前揭房屋點交、拍定等事宜尚未離去之際，先由劉繼堂
    命甲○○、丁○○留置於上開處所二樓，並命前揭姓名不詳
    之男子將上開處所一樓之鐵門關上，而己○○、丙○○、辛○○、戊○○及該姓名不詳之男子等人則在場看守，隨後劉
    繼堂即在上開處所二樓，徒手毆打甲○○、丁○○，導致甲○○因此受有頭部、左上肢、後頸部、前胸多處瘀腫傷，而
    丁○○則受有頭部、胸部、右肩、頸部瘀腫傷等傷害（傷害
    部分業據撤回告訴），並以此強暴方式限制渠等行動自由。
    嗣在上開處所門外等候多時之乙○○，發覺有異，遂敲打前
    揭處所一樓鐵門，守候於鐵門後之戊○○見狀，旋與劉繼堂
    、己○○、丙○○、辛○○及該名真實姓名年籍不詳之成年
    男子接續前開妨害自由之犯意，先由戊○○開門，並將乙○○帶至上開處所二樓，復由己○○、丙○○、辛○○、戊○○及前揭姓名不詳之男子等人復將鐵門關上，再由劉繼堂出
    手毆打乙○○，致乙○○因此受有頭面部多處及前胸瘀腫傷
    等傷害（傷害部分業經撤回告訴），劉繼堂等人則以此強暴
    方式剝奪乙○○行動自由，且推由劉繼堂向甲○○、丁○○
    、乙○○三人恫稱：「今天若不償還借款二百一十萬元，就
    要拿刀殺死你們三人」等語，致渠等心生畏懼，而不敢離去
    。嗣甲○○以手機致電友人，並向其借款，經該友人發覺有
    異，遂通報警方前往上開處所查看，經警當場拘捕己○○、
    丙○○、辛○○、戊○○等四人，而劉繼堂及前揭姓名不詳
    之男子則趁隙逃離現場。
二、案經台南縣警察局第一分局報告台灣台南地方法院檢察署檢
    察官偵查起訴。
    理  由
壹、程序部分：按第一審法院於準備程序中，被告先就被訴事實
    為有罪之陳述，經審判長告以簡式審判程序之旨，並聽取
    當事人、代理人、辯護人及輔佐人之意見後，裁定進行簡式
    審判程序。此際法院原則僅得為被告有罪之判決，但如有告
    訴乃論之罪，一部經合法撤回告訴，且無爭議，為利訴訟經
    濟，可以在有罪判決內就該撤回告訴部分說明不另為不受理
    之諭知（臺灣高等法院暨所屬法院九十四年法律座談會參照
    ），合先說明如前。
貳、實體部分
一、上揭犯罪事實業據被告己○○、丙○○、辛○○、戊○○等
    人於本院審理時供承不諱，核與被害人甲○○、丁○○、乙○○於警詢及偵查中所證相符，而被害人甲○○、丁○○、
    乙○○三人當日受有前開傷勢，亦有永達醫院驗傷診斷證明
    書三紙在卷可稽，綜此，被告四人於本院審理時之自白與事
    實相符，應堪採信。被告四人共同妨害自由、恐嚇等犯行均
    已臻明確，堪以認定，應依法論科。
二、核被告四人所為係犯刑法第三百零二條第一項妨害自由罪、
    第三百零五條恐嚇罪。被告四人與共犯劉繼堂、該姓名年籍
    不詳之成年男子本於一妨害自由之故意接續以強暴方式剝奪
    被害人甲○○、丁○○、乙○○三人之行動自由，為接續犯
    。另被告四人與共犯劉繼堂、該姓名年籍不詳之成年男子就
    前揭犯罪間，均有犯意聯絡及行為分擔，俱為共同正犯。又
    被告四人與共犯劉繼堂、該姓名年籍不詳之成年男子共同以
    一強暴行為，剝奪被害人甲○○、丁○○、乙○○三人之行
    動自由，為想像競合犯，應依刑法第五十五條之規定，論以
    一妨害自由罪。又被告四人所犯前揭二罪間，具有方法結果
    之牽連關係，應依修正施行前刑法第五十五條後段，從一重
    之刑法第三百零二條第一項妨害自由罪處斷（詳下述）。另
    按被告行為後，刑法及刑法施行法業於九十四年二月二日經
    總統以華總一義字第０九四０００一四九０一號令修正公布
    ，並於九十五年七月一日施行（下稱新刑法，修正前刑法下
    稱舊刑法），參酌最高法院九十五年五月二十三日刑事庭第
    八次會議決議，新刑法第二條第一項之規定，係規範行為後
    法律變更所生新舊法律比較適用之準據法，於新刑法施行後
    ，應適用新刑法第二條第一項之規定，為「從舊從輕」之比
    較。另本件被告所犯前開二罪，經本院審理結果，認其係犯
    刑法第三百零二條第一項妨害自由罪、第三百零五條恐嚇罪
    。雖九十五年七月一日修正施行之刑法，已刪除第五十五條
    後段牽連犯之規定，但本件被告四人所犯本罪之時間在刑法
    修正施行前，而依當時牽連犯之規定，僅論以較重之刑法第
    三百零二條第一項妨害自由罪；而刑法修正後，因牽連犯已
    經刪除，應將所犯二罪分論併罰，合併計算其法定最高本刑
    顯較原依牽連犯規定論處之刑法第三百零二條第一項妨害自
    由罪之法定刑為重，依刑法第二條第一項之規定比較結果，
    應適用較輕之修正前刑法第五十五條後段牽連犯之規定，而
    論以刑法第三百零二條第一項妨害自由罪。爰審酌被告四人
    犯罪動機、目的、被害人身心所受影響、均未實際出手攻擊
    被害人、犯罪後於本院均坦承犯行，且賠償被害人之損害並
    與之達成和解，有被害人三人提出之撤回告訴狀三份在卷可
    稽（參見本院卷第六八至七０頁）等一切情狀，量處如主文
    所示之刑，以資懲儆。另被告四人行為後，刑法第四十一條
    第一項前段易科罰金之規定業已修正變更，新法規定：「犯
    最重本刑為五年以下有期徒刑以下之刑之罪，而受六個月以
    下有期徒刑或拘役之宣告者，得以新臺幣一千元、二千元或
    三千元折算一日，易科罰金。」但依據舊法及修正前罰金罰
    鍰提高標準條例第二條前段（現已刪除）規定，被告行為時
    易科罰金折算標準，應以銀元三百元折算一日，經折算為新
    臺幣後，應以新臺幣九百元折算為一日。比較修正前後之易
    科罰金折算標準，當以修正前之規定，較有利於被告四人，
    故應依刑法第二條第一項規定，適用修正前刑法第四十一條
    第一項前段規定，定其折算標準。另於被告四人行為後，刑
    法施行法增訂第一條之一，於九十五年六月十四日公布，並
    於同年七月一日施行；該條規定：「中華民國九十四年一月
    七日刑法修正施行後，刑法分則編所定罰金之貨幣單位為新
    臺幣。九十四年一月七日刑法修正時，刑法分則編未修正之
    條文定有罰金者，自九十四年一月七日刑法修正施行後，就
    其所定數額提高為三十倍。但七十二年六月二十六日至九十
    四年一月七日新增或修正之條文，就其所定數額提高為三倍
    。」考其立法理由，係為因應九十四年二月二日修正公布、
    九十五年七月一日施行之刑法施行後，依刑法總則第三十三
    條第五款規定，罰金貨幣單位已改為新臺幣，是以分則編各
    罪所定罰金之貨幣單位，自應配合上開規定修正，為使罰金
    數額趨於一致，避免衍生新舊法比較適用問題，以緩和實務
    適用法律之衝擊，於不變動罰金數額之前提下，而為制定（
    前揭條文立法意旨參照），換言之，刑法施行法第一條之一
    係在替代罰金罰鍰提高標準條例部分條文，與適用罰金罰鍰
    提高標準條例之結果相同，對於被告而言並不發生有利或不
    利之問題，僅係將貨幣單位由銀元改為新臺幣，並非法律變
    更刑度之條文，當無須就新舊法比較適用，併此敘明。末查
    ，被告四人於前開行為前五年內，未曾因故意犯罪而受有期
    徒刑以上刑之宣告，有台灣台南地方法院檢察署刑案資料查
    註紀錄表及台灣高等法院被告前案紀錄表可按，其因一時失
    慮，致罹刑典，經此偵審程序及刑之宣告，應知警惕，諒無
    再犯之虞，是本院認前開所宣告之刑，以暫不執行為適當，
    爰依刑法第七十四條第一項第二款之規定宣告被告四人均緩
    刑二年（刑法第七十四條有關緩刑之規定雖經修正，本院參
    酌最高法院九十五年五月二十三日刑事庭第八次會議之決議
    所示，認犯罪在新刑法施行前，新刑法施行後，緩刑之宣告
    ，應適用新刑法第七十四條之規定。），以啟自新。
三、另公訴意旨認被告四人於前揭時地侵害被害人甲○○、丁○○、乙○○等人行動自由之際，曾與共犯劉繼堂與該姓名年
    籍不詳之成年男子間，共同基於傷害犯意聯絡，而由共犯劉
    繼堂與該姓名年籍不詳之成年男子徒手毆打被害人甲○○、
    丁○○、乙○○成傷，因認被告四人就此部分亦涉有傷害罪
    嫌等語。查公訴意旨認被告四人就此部分涉有刑法第二百七
    十七條第一項之傷害罪，而依同法第二百八十七條之規定，
    需告訴乃論，惟被害人甲○○、丁○○、乙○○於本院審理
    中，業已具狀撤回告訴（參見前開撤回告訴狀），故公訴意
    旨認被告四人所涉傷害犯行部分，訴追條件業已不備，惟此
    部分如成立犯罪，與前開論罪科刑部分，具有裁判上一罪關
    係，爰不另為不受理之諭知。
據上論斷，應依刑事訴訟法第二百七十三條之一第一項、第二百
九十九條第一項前段，刑法第二條第一項前段、第廿八條、第三
百零二條第一項、第三百零五條、修正前刑法第五十五條、現行
刑法第七十四條第一項第一款，判決如主文。
本案經檢察官庚○○到庭執行職務。
中    華    民    國    95    年    11    月    15    日
                  刑事第九庭          法  官  卓穎毓
以上正本證明與原本無異。
如不服本判決，應於判決送達後10日內，向本院提出上訴狀（應
附繕本）。
                                      書記官  秦建華
中    華    民    國    95    年    11    月    15    日
附錄論罪科刑法條：
中華民國刑法第302條
（剝奪他人行動自由罪）
私行拘禁或以其他非法方法，剝奪人之行動自由者，處5年以下
有期徒刑、拘役或3百元以下罰金。
因而致人於死者，處無期徒刑或7年以上有期徒刑，致重傷者，
處3年以上十年以下有期徒刑。
第 1 項之未遂犯罰之。
中華民國刑法第305條
（恐嚇危害安全罪）
以加害生命、身體、自由、名譽、財產之事，恐嚇他人致生危害
於安全者，處2年以下有期徒刑、拘役或3百元以下罰金。


司法院資訊處製作；財團法人民間司法改革基金會備份。
